臺灣高雄地方法院民事判決　　　　　　　99年度訴字第1987號
原　　　　告　廖仁豪
兼訴訟代理人　鄭玉珍
被　　　　告　鄭美華
被　　　　告　王振龍
被　　　　告　王惠敏
上列當事人間請求清償債務事件，本院民國100 年2 月17日言詞辯
論終結，判決如下：
    主      文
被告鄭美華、王振龍應連帶給付原告鄭玉珍新台幣捌拾伍萬元、
連帶給付原告廖仁豪新台幣伍拾伍萬元，及均自民國九十八年三
月三日起至民國九十八年十月三十一日止，按周年利率百分之二
十計算之利息，暨自民國九十八年十一月一日起至清償日止，按
周年利率百分之五計算之利息。
被告王惠敏應給付原告鄭玉珍新台幣陸拾陸萬元，如被告王惠敏
履行前開給付義務，則被告鄭美華、王振龍就此部分免為給付；
另如被告鄭美華、王振龍就第一項所示給付義務已清償達新台幣
陸拾陸萬元，被告王惠敏就此部分免為給付。
訴訟費用由被告鄭美華、王振龍連帶負擔。
本判決第一項於原告鄭玉珍、原告廖仁豪分別以新台幣貳拾捌萬
參仟元、新台幣壹拾捌萬參仟元為被告供擔保後得假執行。
本判決第二項於原告鄭玉珍以新台幣貳拾貳萬元為被告供擔保後
得假執行。
    事實及理由
一、按訴狀送達後，原告不得將原訴變更或追加他訴，但擴張或
    減縮應受判決事項之聲明者，或不甚礙被告之防禦及訴訟之
    終結者，不在此限，民事訴訟法第255條第1項第3款、第7款
    定有明文。經查：
（一）原告起訴原以被告鄭美華於民國98年3月間邀被告王振龍
      為連帶保證人向原告借款，迄今尚積欠原告鄭玉珍新台幣
      （下同）90萬元、積欠廖仁豪55萬元未返還為由（下稱系
      爭借款），請求鄭美華、王振龍就系爭借款負連帶清償之
      責（卷第4頁），嗣於起訴狀繕本送達後，再以王惠敏（
      鄭美華之女兒）曾簽發本票擔保其中之66萬元借款之清償
      ，惟經遵期提示均遭退票為由，依票據之法律關係追加王
      惠敏為本件被告（卷第20頁），核其追加王惠敏為被告，
      因王惠敏所簽發之本票既為系爭借款清償方法之一，則此
      部分之追加訴訟與系爭借款糾紛即有事實及證據上之共通
      性，且尚無礙於被告之防禦及訴訟終結，揆諸上開規定，
      其追加王惠敏為被告，並依票據之法律關係，聲明王惠敏
      應給付鄭玉珍66萬元（卷第19頁），與法尚無不合，應予
      准許。
（二）原告起訴原請求鄭美華、王振龍應連帶給付鄭玉珍90萬元
      、應連帶給付廖仁豪55萬元，及均自98年2月20日起至98
      年10月31日止，按兩造約定之利率月息2.5%計算之利息，
      暨自98年11月1日起至清償日止，按年息5%計算之利息（
      卷第4頁），嗣於起訴狀繕本送達後，就98年2月20日起至
      98年10月31日止之遲延利息請求減縮為：自98年3月3日起
      至98年10月31日止，按年息20%計算之利息（卷第62頁）
      ，並因被告於本件起訴後已再清償5萬元予原告鄭玉珍，
      原告鄭玉珍因而減縮請求之金額為85萬元，核其所為係屬
      減縮應受判決事項之聲明，揆諸前開規定，亦屬有據，應
      予准許。
（三）被告鄭美華、王振龍敏經合法通知，無正當理由未於言詞
      辯論期日到場，核無民事訴訟法第386條所列各款情形，
      爰依原告之聲請，由其一造辯論而為判決。
二、原告主張：鄭美華於98年3月間、同年9月間陸續向原告鄭玉
    珍借款100萬元，向訴外人即原告廖仁豪之母廖黃鑾借款
    55 萬元，合計借款155萬元，嗣廖黃鑾於98年11月間將其
    對鄭美華之55萬元借款債權讓與廖仁豪，並於98年11月1日
    簽立協議書時當面將上情通知鄭美華。嗣鄭美華邀被告王振
    龍擔任連帶保證人，於98年11月1日就系爭借款與原告簽立
    借據，雙方約定鄭美華應於98年10月31日償清系爭借款，並
    自98年2月20日起至98年10月31日止，按月息2.5%計算借款
    利息（下稱系爭借據），鄭美華復交付鄭玉珍由被告王惠敏
    於98年10月1日所簽發，面額各為6萬元之本票15紙（下稱系
    爭本票），合計共90萬元（其中66萬元已經到期）做為清償
    之擔保。詎鄭美華迄今僅清償原告鄭玉珍10萬元，尚積欠鄭
    玉珍90萬元、廖仁豪55萬元未還（以下合稱系爭借款）。爰
    依消費借貸、連帶保證及債權讓與之法律關係請求鄭美華、
    王振龍就系爭欠款負連帶清償之責；依票據之法律關係，請
    求王惠敏就已到期之本票票款66萬元（下稱系爭票款）負給
    付之責，又因鄭美華、王振龍及王惠敏就66萬元部分係基於
    不同原因關係對同一標的負給付之責，其等間係不真正連帶
    債務人，是於其中一名被告履行給付義務時，其他被告就此
    部分即免給付之責等語提起本件訴訟。並聲明：(一)鄭美華、
    王振龍應連帶給付鄭玉珍85萬元、應連帶給付廖仁豪55萬元
    ，及均自98年3月3日起至98年10月31日止，按年息20%計算
    之利息，暨自98年11月1日起至清償日止，按年息5%計算之
    利息。(二)王惠敏應給付鄭玉珍66萬元，如王惠敏履行前開給
    付義務，則鄭美華、王振龍就此部分免為給付；如鄭美華、
    王振龍就第1項所示給付義務已清償達66萬元，則王惠敏就
    此部分免為給付。(三)願供擔保，請准宣告假執行。
三、被告王惠敏則以：系爭本票雖是其所簽發，惟係鄭玉珍佯稱
    其將鄭美華於借款時所簽發，總額共90萬元之擔保本票不慎
    掉入魚缸，致本票潮濕難以辨認，而要求其另簽發系爭本票
    以代之，致其信以為真，始於98年12月間簽發系爭本票。又
    鄭美華於本件起訴後已再清償5萬元予原告鄭玉珍，僅積欠
    鄭玉珍借款85萬元未返還，另鄭玉珍並未曾向其提示系爭本
    票等語置辯。並聲明：原告之訴駁回。
四、被告鄭美華、王振龍經合法通知，未於言詞辯論期日到場，
    亦未提出書狀作何聲明或陳述。
五、兩造不爭執事項如下：
（一）兩造於98年11月1日簽立系爭借據，被告王振龍於98年11
      月1日同意就鄭美華對原告之借款負連帶保證責任。
（二）被告鄭美華已清償鄭玉珍借款15萬元（含起訴前清償之10
      萬元及本件起訴後再清償之5萬元）。
（三）原告鄭玉珍對被告提出之詐欺告訴，經臺灣高雄地方法院
      檢察署（下稱高雄地檢署）檢察官以該院99年度偵字第12
      980號為不起訴處分後，鄭玉珍雖不服聲請再議，惟業經
      臺灣高等法院高雄分院檢察署以99年度上聲議字第1323號
      駁回再議確定在案。
六、本件爭點如下：
（一）原告依系爭借據、連帶保證及債權讓與之法律關係，請求
      被告鄭美華、王振龍連帶給付系爭金額、利息，是否有據
      ？
（二）原告依票據法律關係，請求王惠敏給付系爭票款，並與鄭
      美華、王振龍間負不真正連帶債務之給付責任，是否可採
      ？
七、原告依系爭借據、連帶保證及債權讓與之法律關係，請求被
    告鄭美華、王振龍連帶給付系爭金額、利息，是否有據？
    經查：(一)原告主張之上開事實，業據其提出系爭借據、扺柙
    權設定契約書為證（卷第7 、28頁），又被告鄭美華於高雄
    地檢署99年度偵字第12980 號案件偵查中曾自承確有上開借
    款之事實，亦有原告提出之不起訴處分書在卷可稽（卷第26
    頁），並有本院調取之上開偵查卷宗在卷可佐，被告鄭美華
    、王振龍經合法通知，未到庭爭執，亦未提出書狀作何聲明
    或陳述，原告主張之上開事實，自堪信為真實。(二)至被告王
    惠敏於本院言詞辯論雖辯稱，於100年1月11日曾有一個叫做
    翁再勇之人，自稱是原告叫他來的，而向被告收取5,000元
    ，並提出翁再勇出具之收據為證（卷第97頁），此金額應予
    扣除云云，惟為原告所否認，並辯稱：其不認識翁再勇，亦
    未曾授權翁再勇向被告收取借款等語。被告王惠敏抗辯之此
    部份事實，既為原告所否認，被告自應就原告曾授權翁再勇
    向收被告收取借款之事實舉證以實其說，然被告僅空言主張
    ，而並未舉出任何證據以實其說，並於其後之辯論時自承「
    我是因為翁再勇一再打電話給我，說原告叫他來處理，所以
    我才把錢交給他，但是原告的先生後來有跟我說只是叫他們
    來談法院判完了之後要怎麼給錢，並沒有叫他去收錢，所以
    第二個月開始，我就沒有再給翁再勇，我當時有跟翁再勇說
    你要負責跟原告處理才要給他錢，但是後來原告說沒有，所
    以第二個月開始，我就沒有再給翁再勇。」等語，依被告自
    承之上開過程，亦堪認原告並未授權翁再勇向被告收取借款
    ，故被告之此部份抗辯，即不足採。(三)按「遲延之債務，以
    支付金錢為標的者，債權人得請求依法定利率計算之遲延利
    息。但約定利率較高者，仍從其約定利率。」、「約定利率
    ，超過週年百分之二十者，債權人對於超過部分之利息，無
    請求權。」，民法第233條第1項、第205條定有明文。本件
    兩造間就系爭借款既曾約定就遲延利息，按月息2.5%計算，
    而原告因上開利息利率之約定超過上開最高利息為年息20%
    之規定，而將98年3 月3 日起至98年10月31日止之遲延利息
    減縮為按年息20%計算，即無不合，應予准許。故原告依系
    爭借據、連帶保證及債權讓與之法律關係，請求被告鄭美華
    、王振龍連帶給付系爭金額及利息，即屬有據，應予准許。
八、原告依票據法律關係，請求王惠敏給付系爭票款，並與鄭美
    華、王振龍間負不真正連帶債務之給付責任，是否可採？
    按「當事人主張有利於己之事實者，就其事實有舉證之責任
    。」，民事訴訟法第277條前段定有明文。次按「原告於起
    訴原因已有相當之證明，而被告於抗辯事實並無確實證明方
    法，僅以空言爭執者，當然認定其抗辯事實之非真正，而應
    為被告不利益之裁判。」；「原告對於自己主張之事實已盡
    證明之責後，被告對其主張，如抗辯其不實並提出反對之主
    張者，則被告對其反對之主張，亦應負證明之責，此為舉證
    責任分擔之原則。」，有最高法院18年上字第1679號及18年
    上字第2855號判例之要旨可參。查，被告對系爭本票係其所
    簽發之事實並不爭執，而僅以系爭本票是原鄭玉珍佯稱其將
    鄭美華於借款時所簽發之擔保本票不慎掉入魚缸，致本票潮
    濕難以辨認，而要求其另簽發系爭本票以代之，致其信以為
    真，始於98年12月間簽發系爭本票云云等言詞抗辯，惟為原
    告所否認，被告自應就此事實舉證以實其說，然被告係僅空
    言主張，而並未舉出任何證據以實其說，則依上開法條及最
    高法院判例意旨之說明，被告之此部份抗辯，即不足採，而
    應為被告不利益之裁判。又被告雖以原告鄭玉珍並未向其提
    示系爭本票云云置辯，惟其此部份之抗辯縱認屬實，因原告
    已於本件訴訟中提出系爭本票而向被告請求給付系爭票款，
    自足認已向被告提示系爭本票，其此部份抗辯，亦不足採。
九、綜上所述，被告所辯均不足採，從而，原告依消費借貸、連
    帶保證及債權讓與之法律關係請求鄭美華、王振龍就系爭欠
    款負連帶清償之責；依票據之法律關係，請求王惠敏就已到
    期之本票票款66萬元負給付之責，又因鄭美華、王振龍及王
    惠敏就66萬元部分係基於不同原因關係對同一標的負給付之
    責，其等間係不真正連帶債務人，是於其中一名被告履行給
    付義務時，其他被告就此部分自應免除其給付之責，故原告
    請求判決如主文第1、2項所示，即有理由，應予准許。
十、又原告陳明願供擔保，聲請宣告假執行，經核並無不合，爰
    酌定相當之擔保金額併予宣告之。
十一、訴訟費用負擔之依據：民事訴訟法第85條第1、2項。
中    華    民    國   100    年    3     月    7     日
                  民事第四庭  法  官  郭文通
正本係照原本作成。
如對本判決上訴，須於判決送達後20日內向本院提出上訴狀。如
委任律師提起上訴者，應一併繳納上訴審裁判費。
中    華    民    國   100    年    3     月    7     日
                              書記官  黃琬婷